【裁判字號】    89,上易,4568
【裁判日期】    890120
【裁判案由】    妨害公務
【裁判全文】
臺灣高等法院刑事判決                          八十九年度上易字第四五六八號
    上  訴  人
    即  被  告  甲○○即更名.
右上訴人因妨害公務案件，不服臺灣板橋地方法院八十九年度易字第三六六九號，中
華民國八十九年十一月三日第一審判決（起訴案號：臺灣板橋地方法院檢察署八十九
年度偵字第一五四七三號），提起上訴，本院判決如左：
    主  文
原判決撤銷。
甲○○對於公務員依法執行職務時施強暴，累犯，處有期徒刑月，如易科罰金，以
佰元折算壹日。
    事  實
一、甲○○（即更名前：陳定安）於民國八十一年間因違反麻醉藥品管理條例案件，
    經台灣彰化地方法院判處有期徒刑四月確定，嗣於八十三年三月八日易科罰金執
    行完畢，又於八十三年間因竊盜案，經台灣彰化地方法院判處有期徒刑十月確定
    ，嗣於八十四年八月五日執行完畢，又於八十六年間因竊盜案，經本院判處有期
    徒刑四月確定，嗣於八十七年八月十八日執行完畢，竟不知悔改，復於八十九年
    八月十一日上午七時二十分許，駕駛車號七Ｊ─三一○號營業大貨車，行經國道
    三號高速公路樹林收費站北向地磅站時，因自信並未超載，且見多輛車尚在排隊
    等候，遂未依規定進入地磅站過磅，遭國道公路警察局第六警察隊樹林分隊隊員
    蘇大吉攔下並指示應過磅，嗣甲○○雖依指示過磅確未超載，惟因其先前不依指
    示過磅，有違高速公路管制規定，蘇大吉乃在該地磅室內要求甲○○提出行車執
    照及駕駛執照，進而準備填具舉發違反道路交通管理事件通知單，詎料甲○○因
    不解法令規定，誤以其既未超載即不應受罰，致對於員警蘇大吉之舉發行為心生
    不滿，竟基於妨害公務之故意，對於依法執行填載違規單職務之警員蘇大吉，以
    強暴方式，強行奪取蘇大吉所持有之前揭行車執照及駕駛執照後，離開地磅室並
    欲駕車離去，蘇大吉遂趨前攔阻，甲○○續基於同一故意，以強暴方式推擠蘇大
    吉，致蘇大吉重心不穩而手臂撞及甲○○所駕之前揭大貨車後側，受有左手肘約
    二乘一公分之擦傷併三乘二公分之浮腫傷害（傷害部分未經告訴）。
二、案經國道公路警察局第六警察隊報請臺灣板橋地方法院檢察署檢察官偵查起訴。
    理  由
一、訊據上訴人即被告甲○○雖不諱言有自警員手中強行取回行車執照及駕駛執照，
    惟矢口否認有出手推開警員成傷之犯行，辯稱：伊不清楚警員如何受傷云云。
    經查：前揭妨害公務犯行，業據警察蘇大吉擬具報告書一份及於偵查中指訴甚詳
    （見偵查卷第六頁及第二四頁反面），核與在場證人即警察余茂湧證述情形一致
    （見偵查卷第七頁及第二五頁），並有蘇大吉提出之驗傷診斷書一份、舉發違反
    道路交通管理事件通知單一份、受傷照片一張、現場管制照片一張（見偵查卷第
    十四頁）可證，即被告於警訊中初亦坦承警員蘇大吉之傷係伊用手推開所致（見
    偵查卷第四頁反面）。是被告所辯，無非事後畏罪之詞，不足採信。本件事證明
    確，被告犯行堪以認定。
二、核被告甲○○所為，係犯刑法第一百三十五條第一項之妨害公務罪。又被告於八
    十六年間因竊盜案，經本院判處有期徒刑八月確定，嗣於八十七年八月十八日執
    行完畢，此有台灣高等法院檢察署刑案紀錄簡覆表一件在卷可按，其於五年內再
    犯本件有期徒刑以上之罪，為累犯，應依法加重其刑。原審以被告罪證明確，因
    而據予論科，固非無見，惟查：被告所以出手推開警員並強行取回其行車執照及
    駕駛執照，乃係出於渠對法令之無知有以致，此由被告所陳「我沒有超載，也有
    依指示過磅」等語，即可明瞭。且被告於事後因自知理虧，復已與受傷員警蘇大
    吉達成和解，亦有和解書影本一紙附卷可憑，足見其具悔過之誠。原審對於此等
    事實，均未及審酌，容有未洽。被告上訴意旨否認推開警員成傷，雖無可取，然
    原判決既有前述可議之處，即屬無可維持，應由本院將之撤銷，並自為判決。
    爰審酌被告甲○○犯罪之動機、目的、手段、所生危害、品行、智識程度、及犯
    罪後態度等一切情狀，量處如主文第二項所示之刑，並諭知易科罰金以三百元折
    算一日之折算標準。
據上論斷，應依刑事訴訟法第三百六十九條第一項前段、第三百六十四條、第二百九
十九條第一項前段、刑法第一百三十五條第一項、第四十七條、第四十一條，罰金罰
鍰提高標準條例第一條前段、第二條，判決如主文。
本案經檢察官何明楨到庭執行職務。
中      華      民      國    八十九    年      一      月     二十     日
                              臺灣高等法院刑事第二十庭
                                  審判長法  官  葉  麗  霞
                                        法  官  黃  瑞  華
                              法  官  余  來  炎
右正本證明與原本無異。
不得上訴。
                                        書記官  黃  麗  玲
中    華    民    國     九十     年        一      月        二十      日
附錄本案論罪科刑法條全文：
刑法第一百三十五條
對於公務員依法執行職務時，施強暴脅迫者，處三年以下有期徒刑、拘役或三百元以
下罰金。
意圖使公務員執行一定之職務或妨害其依法執行一定之職務或使公務員辭職而施強暴
脅迫者亦同。
犯前二項之罪，因而致公務員於死者，處無期徒刑或七年以上有期徒刑；致重傷者，
處三年以上、十年以下有期徒刑。


司法院資訊處製作；財團法人民間司法改革基金會備份。
